【裁判字號】    98,重上更(三),30
【裁判日期】    980728
【裁判案由】    毒品危害防制條例
【裁判全文】
臺灣高等法院刑事判決            98年度重上更(三)字第30號
上  訴  人  臺灣桃園地方法院檢察署檢察官
上  訴  人
即  被  告  乙○○
選任辯護人  陳佳瑤律師
            林盛煌律師
            李育敏律師
上  訴  人
即  被  告  丙○○
選任辯護人  林  凱律師
            趙立偉律師
上列上訴人因被告毒品危害防制條例案件，不服臺灣桃園地方法
院九十一年度重訴字第四九號，中華民國九十三年四月九日第一
審判決（起訴案號：臺灣桃園地方法院檢察署九十一年度偵字第
一五０二八號；移送併辦案號：臺灣臺北地方法院檢察署九十一
年度偵字第二二五二二號），提起上訴，經判決後，由最高法院
第三次發回更審，本院判決如下：
    主  文
原判決撤銷。
乙○○、丙○○均無罪。
    理  由
一、公訴意旨略以：被告乙○○、丙○○與甲○○（由原審通緝
    中）共同意圖營利並基於犯意聯絡，於民國九十一年六、七
    月間，約定由甲○○負責提供第二級毒品安非他命之粉末及
    出售含有安非他命之藥錠，被告丙○○負責提供打錠模具，
    被告乙○○則利用在中央製藥有限公司（下稱中央製藥公司
    ，設於桃園縣蘆竹鄉○○路○段三九七號）擔任副廠長之機
    會及技術來製造含有安非他命之藥錠，三人經約定後，於民
    國九十一年八月十五日中午，甲○○先以新台幣（以下同）
    四萬八千元之代價向綽號「金鷹」之不詳成年男子購買安非
    他命之藍色粉末一包，並於當日十九時許，由甲○○攜帶安
    非他命之藍色粉末一包及由被告丙○○攜帶打錠模具共同至
    上開中央製藥有限公司交予被告乙○○，被告乙○○則於當
    日晚間在中央製藥有限公司內，利用藥廠之製造設備及被告
    丙○○所提供之打錠模具，將甲○○所提供之安非他命藍色
    粉末及先前被告丙○○委託其所購買之鎮靜劑NITRAZEPAM黃
    色粉末及乳糖、澱粉等物製造含有安非他命之藍包藥錠約二
    萬五千多顆。嗣於同月十六日十三時許，在桃園縣蘆竹鄉○○路二六六巷六號前，被告乙○○正欲交付含有安非他命之
    藍包藥錠二萬五千顆予甲○○時，為法務部調查局台北市調
    查處（下稱市調處）、桃園縣調查站、台北縣調查站及憲兵
    司令部台北市調查組人員當場查獲，並查扣含有安非他命之
    藍包藥錠二萬五千顆（淨重九一０五．九八公克，包裝重八
    六．八四公克）及在乙○○身上查獲含有安非他命之藍包藥
    錠五０四顆（淨重一八二．三０公克，包裝重三．九０公克
    ），並在中央製藥有限公司內查獲安非他命粉末淨重九八六
    ．三０公克（包裝重十七．０六公克），另在甲○○位於台
    北縣永和市○○路○段四十號十樓之一之住處查獲含有第二
    級毒品ＭＤＭＡ之綠色粉末（淨重一．三九公克，包裝重六
    ．三０公克）、攪拌機一台、藥罐一罐、包裝袋一批等物。
    因認被告乙○○、丙○○涉犯毒品危害防制條例第四條第二
    項之製造第二級毒品罪嫌。
二、公訴人認被告乙○○、丙○○涉犯上揭罪嫌，要以被告乙○○製造上開藥錠可獲得三萬七千元之代價；被告丙○○亦可
    分得一萬三千五百元，並有扣案之物可憑，為主要論據。訊
    據被告乙○○、丙○○均堅詞否認上述犯行，被告乙○○辯
    稱：「小高」、「金鷹」、甲○○、丙○○這幾個人，我只
    認識丙○○，他們私底下怎麼購買、怎麼講、要製造什麼只
    有他們知道；他們沒有跟我講要做假的MDMA，我也不知道「
    Ｂ29」是荷蘭搖頭丸的錠劑；我跟甲○○不認識，他要做犯
    罪的事怎麼會跟我講這麼詳細？丙○○說有人要做鎮定劑，
    要用自己的模子作，他委託我買鎮定劑的原料；八月十五日
    晚上拿來東西時，我們公司「你得眠」已經做好在烘箱裡面
    ，他（指甲○○）本來要把帶來的粉末全部加進去，我說這
    不可能，因為已經做好，在烘乾中，如果加進去會影響錠劑
    的重量、數量，他拿過來的一千二百公克藍色粉末才會剩下
    ，如果我跟他勾結，他拿過來的藍色粉末一定全部加進去，
    為什麼要擋下來，藍色粉末也是在他家經過變造，變造的機
    器也在他家查獲，他也承認他經過改造，他改造的原因就是
    要拿來欺瞞我，如果我跟他勾結，他根本不要有變造的動作
    ，他直接拿過來我直接加進去就好，做完剩下的藍色粉末、
    「你得眠」原料我都放在工廠裡面調劑室、模具也以酒精清
    洗加防銹油放在我們工廠模具室，整個過程根據藥廠流程在
    走；假如我是賣麵的，麵裡加的是豆芽菜、韭菜，但有一個
    客人不喜歡吃這二樣菜，自己拿了經過他洗乾淨的小白菜，
    叫我加進去煮，煮出來他吃了有問題，化驗出來是小白菜農
    藥殘留過多，這個問題是要追究我煮麵的還是追究種小白菜
    的；我當時的情況我沒有經濟負擔，以我家庭教育程度，我
    不可能為了那一點錢去做違法的事等語。被告丙○○辯稱：
    我只是單純介紹，鎮靜劑原料我也沒有接觸，錢我也沒有介
    入，乙○○說做好了，叫甲○○去拿，我沒有跟他同夥，原
    料是藥廠採購，我有看到他把藍色粉末拿給乙○○，我有問
    他，他說是鎮靜劑、藍色的等語。
三、程序方面：
  (一)按九十二年一月十四日修正通過之刑事訴訟法施行前，已繫
    屬於各級法院之案件，其以後之訴訟程序，應依修正刑事訴
    訟法終結之。但修正刑事訴訟法施行前已依法定程序進行之
    訴訟程序，其效力不受影響，刑事訴訟法施行法第七條之三
    定有明文。所謂已依法定程序進行之訴訟程序，其效力不受
    影響，依立法之說明，係指為避免程序之勞費，本諸舊程序
    用舊法，新程序始用新法之一般法則，各級法院於修正之刑
    事訴訟法施行前，已依法踐行之訴訟程序（包含相關證據法
    則之適用），其效力不受影響。故而，對於提起上訴之案件
    ，於修正刑事訴訟法施行前，已依當時之法定程序所進行、
    取得之證據資料，其效力不受影響，亦即不因新法之施行而
    喪失其證據適格。是以對於提起上訴之案件，於修正刑事訴
    訟法施行前，原審法院就可得為證據之證據，已依法定程序
    調查者，其效力自不受影響。
  (二)再司法院釋字第五百八十二號解釋理由雖謂「為確保被告對
    證人之詰問權，證人（含共同被告及其他具證人適格之人）
    於審判中，應依人證之法定程序，到場具結陳述，並接受被
    告之詰問，其陳述始得作為認定被告犯罪事實之判斷依據」
    、「被告以外之人（含證人、共同被告等）於審判外之陳述
    ，依法律特別規定得作為證據者（刑事訴訟法第一百五十九
    條第一項參照），除客觀上不能受詰問者外，於審判中，仍
    應依法踐行詰問程序」。然因該號解釋之效力及適用範圍等
    產生疑義。同院經衡酌法安定性之維持與被告基本權利之保
    障，復作成釋字第五百九十二號解釋謂「本院釋字第五百八
    十二號解釋公布（九十三年七月二十三日）前，已繫屬於各
    級法院之刑事案件，該號解釋之適用，應以個案事實認定涉
    及以共同被告之陳述，作為其他共同被告論罪之證據者為限
    」、「現行刑事訴訟法施行法第七條之三但書相關部分，非
    本院釋字第五百八十二號解釋之對象」（見釋字第五百九十
    二號解釋文後段、解釋理由書第四、五段）。基於上述解釋
    ，凡於九十三年七月二十三日前已繫屬於各級法院之刑事案
    件，其審理跨越新舊刑事訴訟法領域者，該第五百八十二號
    解釋之適用範圍，僅以個案事實係以具證人適格之共同被告
    之陳述，作為論罪之證據者為限，而不及於其他具證人適格
    之人之供述部分。關於其他具證人適格之人所為陳述，如事
    實審法院於刑事訴訟法施行（九十二年九月一日）前，已依
    法定程序調查者，其效力如何，自應適用刑事訴訟法施行法
    第七條之三但書之規定，以為判斷之準據。
  (三)又本件係於九十一年十月十五日繫屬原審，有臺灣桃園地方
    法院檢察署九十一年十月十四日桃檢守敬字第０九一九一一
    一五０二八號函之原審收狀戳可憑（參原審卷一第一頁），
    是依上開法條但書規定，本件於九十二年九月一日刑事訴訟
    法施行前已依修正前刑事訴訟法進行之訴訟程序，其效力不
    受影響。本件證人即被告乙○○（就被告丙○○部分）、被
    告丙○○（就被告乙○○部分）、同案被告甲○○（就被告
    乙○○、丙○○部分）於市調處、偵查中所為之陳述，均作
    成於修正刑事訴訟法施行之前，係依當時所採職權主義之法
    定程序進行調查而得。揆諸前開立法意旨，其效力均不受影
    響，自均有證據能力（最高法院九十五年台上字第三四八六
    號判決意旨參照）。是被告乙○○（就被告丙○○部分）、
    被告丙○○（就被告乙○○部分）、同案被告甲○○（就被
    告乙○○、丙○○部分）於市調處、偵查中所為之陳述均具
    有證據能力。
  (四)此外，本件認定事實所引用之卷內其餘所有卷證資料，並無
    證據證明係公務員違背法定程序所取得，公訴人、被告及辯
    護人於審判程序中復未於言詞辯論終結前表示異議，且表示
    沒有意見，均認有證據能力，核先敘明。
四、經查：
  (一)被告乙○○經由被告丙○○之聯絡，於九十一年八月十六日
    下午一時許，在桃園縣蘆竹鄉○○路二六六巷六號前，正欲
    將前揭藍色藥錠二十六包共二萬五千五百零四粒交付予同案
    被告甲○○時，為臺北市調查處人員當場查獲，並在被告乙○○身上查獲內裝有含禁藥甲基安非他命之藍色藥錠一包（
    淨重一百八十二點三０公克），且於上開中央製藥公司內查
    獲被告乙○○尚未使用完畢之甲基安非他命藍色粉末（淨重
    九百八十六點三０公克）、「你得眠」黃色粉末（淨重七百
    零三點八０公克）及鑄印「Ｂ２９」之循環打錠機模具一組
    ；又於同案被告甲○○位於臺北縣永和市○○路○段四十號
    十樓之一住處查獲殘留有甲基安非他命之攪拌機一臺、藥罐
    一罐等情，業據被告乙○○、丙○○及同案被告甲○○分別
    於警詢中供承不諱（詳偵查卷第二至五頁、二八至三０頁、
    十七至十九頁），並有扣案上開含有禁藥甲基安非他命成分
    之藍色藥錠共二十七包、甲基安非他命藍色粉末一包、「你
    得眠」黃色粉末一包，以及循環打錠機模具一組、攪拌機一
    臺、藥罐一罐扣案在卷（見原審卷一第六五至六六頁）。其
    中扣案之藍色藥錠共二十七包、藍色及黃色粉末各一包經分
    送法務部調查局鑑定之結果，扣案之藍色藥錠確均摻有第二
    級毒品甲基安非他命及第四級管制藥品LORAZEPAM、NITRAZE
    PAM「你得眠」成分（ 其中二十六包合計淨重九千一百零五
    點九八公克，包裝重八十六點八四公克，甲基安非他命純度
    百分之二十三點二一，純質淨重二千一百一十三點五０公克
    ；另一包淨重一百八十二點三０公克）；送驗藍色粉末一包
    則有第二級毒品甲基安非他命成分（淨重九百八十六點三０
    公克，包裝重十七點零六公克，純度百分之六十八點五二，
    純質淨重六百七十五點八一公克）；送驗黃色粉末一包則無
    毒品反應，而係第四級管制藥品NITRAZEPAM「你得眠」成分
    （淨重七百零三點八０公克，包裝重四點一七公克）；扣案
    同案被告甲○○所有之攪拌器及罐子各一個，亦分別有第二
    級毒品甲基安非他命殘留。另經檢驗查獲自桃園縣蘆竹鄉中
    央製藥公司之各項相關證物暨設備研判，該工廠之部分設施
    係被用為第二級毒品甲基安非他命之加工工廠一節，分別有
    該局九十一年九月四日調科壹字第０九一二三０五四二一０
    號、00000000000號、00000000000
    號、00000000000號、00000000000
    號檢驗通知書各一紙在可參（見原審卷一第三七至第四一頁
    ）。
  (二)被告乙○○1.於市調處供稱：這些ＭＤＭＡ毒品不是我的，
    係我朋友丙○○於九十一年八月十五日晚上拿一千三百公克
    藍色不知名原料，叫我幫他壓成藥錠，我已使用三百四十二
    公克；另黃色原料名稱為「你得眠」是丙○○託藥廠總經理
    曾文煌以三萬八千元購得，我使用三百公克壓成ＭＤＭＡ毒
    品二萬五千餘顆，這些原料是剩下的；丙○○沒有告訴我要
    壓製ＭＤＭＡ毒品，且這些原料在顏色及味道上並無特徵，
    所以我無法分辨出這些原料的用途；這是第二次，第一次係
    丙○○託我，利用製藥機具幫他壓製藥錠，因為丙○○只要
    有苦味即可，我就拿拉肚子服用之抗生素加乳糖、澱粉及黏
    合劑等製成二萬顆藥錠交給他；第一次報酬五千元，這次講
    好代工費（含黃色原料費用三萬八千元）八萬五千元（詳偵
    查卷第二頁反面至第四頁）。烙印有「Ｂ29」之模具，是丙○○拿給我的，說這批藥錠要打成這種標誌；藍色粉末是甲○○的，「你得眠」鎮靜劑是我仲介丙○○以每公斤三萬八
    千元向中央製藥公司總經理曾文煌購買的，鄭某購買後就將
    「你得眠」寄放在我處，供我製造「Ｂ29」藥錠。問：你與
    甲○○顯係初識，何以他交付你乙包藍色粉末，你敢在不知
    其成分下，冒然替他打錠製造？答：因為我相信丙○○的為
    人，同時甲○○拿給我的時候，告訴我是「益力眠」鎮靜劑
    ，所以不疑有他（詳偵查卷第七五至七六頁反面）。2.在偵
    查中供稱：藍色原料是甲○○帶來的，黃色原料是丙○○委
    託我買的；在我身上查獲五百零四顆藥錠是製造時在調機器
    時產生的不良品，就放在我身上。問：知否「你得眠」之黃
    色原料及丙○○所帶來藍色原料可製成ＭＤＭＡ？答：我不
    曉得（詳偵查卷第四三頁正反面）。3.在原審供稱：甲○○
    拿藍色粉末說要一併加入，他說這樣鎮定的效果才會好（詳
    原審卷一第一五頁）。甲○○是丙○○介紹給我的，甲○○
    剛開始說他要做鎮靜劑，是要副作用少的，我說找不到，所
    以才去找我們藥廠所製造的鎮靜劑來幫他做（詳原審卷二第
    一九頁）。關於檢驗報告我的尿液有安非他命反應，我確實
    沒有施用安非他命，可能我在製造安非他命藥錠的時候，有
    吸入才導致有毒品反應（詳原審卷二第七二頁）。4.於本院
    前審供稱：我們（指中央製藥公司）有製造「你得眠」藥品
    許可證；因為甲○○要做我們公司「你得眠」，所以不用申
    請（詳本院上更(一)卷第六六頁反面）。
  (三)被告丙○○1.於市調處供稱：「歐仔」（指乙○○）、「長
    腳」（指甲○○）都是我的朋友，大約一兩個月前，「長腳
    」向我表示他有類似鎮靜劑之原料，詢問我是否有管道找到
    打錠設備，將原料打錠後向外販賣，於是我找到任職中央製
    藥公司的「歐仔」幫忙代工，今天上午十時左右，要我轉告
    「長腳」東西已完工。於是我聯絡「長腳」一同前往中央製
    藥取貨。問：你仲介「歐仔」幫「長腳」製造ＭＤＭＡ毒品
    ，是否有收受任何好處？答：目前沒有，我只是單純幫朋友
    忙，但我想「長腳」做人不錯，日後可能會向我買機器。問
    ：「歐仔」前後共幫「長腳」製造幾次ＭＤＭＡ毒品？）這
    次是第二次，第一次大約一個月前，生產一萬多粒，但上一
    次交貨後，「長腳」試貨後表示沒有藥效，於是退回給「歐
    仔」重做，前幾天「長腳」表示已經再找到原料可以攙入，
    昨（十五）日「長腳」找我一同將新原料送到中央製藥廠給
    「歐仔」，今日貴處查獲之毒品，即為「歐仔」重做後之成
    品」（詳偵查卷第二八頁反面至二九頁）。2.於偵查中供稱
    ：黃某（指甲○○）在八月十五日晚上六時左右到我工廠找
    我，當時他帶了一袋藥粉過來，他叫我帶他到中央製藥公司
    找歐某，加工做成藥丸，因為他與歐某不熟，而我與歐某較
    熟，後來我們二個人就到中央製藥公司去找歐某，．．在二
    個前月，我有帶黃某去找歐某製作藥丸，當時黃某跟我說要
    做抗憂鬱，當時做了二萬顆，．．當時我看到黃某拿了五千
    元給歐某，黃某將藥帶走後，過了幾天，黃某打電話給我說
    客人說藥沒有成效，所以要重做，十五日晚上，我與黃某拿
    第一次做的藥丸及藥粉（去找黃某），十六日早上歐某打電
    話給我說藥丸做好了。問：是否託中央製藥公司的曾文煌購
    買俗稱「你得眠」之黃色原料？答：有，大約是在四、五天
    前打電話給歐某，叫他幫我買，因為黃某叫我幫買此原料，
    他說要加在第一方位次失敗的藥丸上，因為黃某買不到，一
    公斤三萬八千元。問：知否黃某交付歐某之原料係製造ＭＤ
    ＭＡ？答：不知道。打錠模是黃某以三萬多元跟我買的，且
    是我與黃某第一次要去找歐某時帶過去的，因為要做此查扣
    之藥錠，要此模具，而中央製藥公司沒有此模具，所以黃某
    使向我買（詳偵查卷第四０至四一頁反面）。3.於原審供稱
    ：我本身就是在做藥廠模具的，之前有一位「小高」說要做
    健康食品，要做模具，但是他沒有拿錢給我，後來是甲○○
    拿錢給我，我才開始做模具，黃說是之前的「小高」叫他來
    的，做完模子以後，他要我幫忙介紹加工，他並要我幫他訂
    買鎮定劑的原料，我只有介紹乙○○給他，．．模具是三萬
    九千元，除了這個費用外，沒有再給我其他的價錢（詳原審
    卷一第十六頁）。
  (四)同案被告甲○○1.於市調處供稱：ＭＤＭＡ毒品是我透過丙○○委託中央製藥廠之「歐仔」幫忙製造，此次生產之數量
    約二萬五千粒，我是準備要將該批ＭＤＭＡ毒品攜往大陸銷
    售；該批原料（藍色粉末）是我向一名林姓男子（綽號金鷹
    ）以四萬八千元代價購得，昨十五日上午林姓男子將前述原
    料送至我永和住處後，我即與丙○○連絡後，並要渠陪同我
    至桃園蘆竹找乙○○將前述原料製成上述藥丸，乙○○告訴
    我們十六日即可製作完成；此次是丙○○代我向乙○○接洽
    ，待前述ＭＤＭＡ毒品製作完成，由我支付八萬五千元之報
    酬給乙○○，而丙○○未向我索取報酬；該批ＭＤＭＡ毒品
    若運至大陸將可販售一百萬元，本錢約在十五萬元，獲利八
    十五萬元（詳偵查卷第十八至十九頁）。我這趟去大陸，我
    朋友綽號「小高」要我回台灣後與綽號「金鷹」連絡，因為
    「小高」知道可向「金鷹」購買前述藍色粉末，且「小高」
    知道要摻入何種藥品會產生搖頭丸效果之藥品，所以要我回
    台灣後便與「金鷹」連絡，並取得前述藍色粉末乙包，我交
    由丙○○及歐宗榮製作完成，再由「小高」以一百萬元收購
    （詳偵查卷第三五頁反面）。我取得藍色粉末後曾在住處利
    用工具進行打碎、攪拌，以便讓粉末顏色更為均勻；此次是
    第二次，第一次大約在九十一年六、七月間，亦以「Ｂ29」
    標誌押印，製造了一萬餘粒，但因效果極差，無法銷售，而
    退回給乙○○併入此次重作（詳偵查卷六九至七０頁）。2.
    在偵查中供稱：與鄭某將此藥粉（指藍色粉末）在中央製藥
    公司外面拿給歐某，並有跟他說要做假的ＭＤＭＡ（詳偵查
    卷第四五頁）。3.在原審供稱：我有跟乙○○說要做假的Ｍ
    ＤＭＡ，代價是八萬五千元；「金鷹」拿給我的藍色粉末其
    中有顆粒，我再用攪拌機打碎；是在做完模具之後，錢都付
    清之後我才告訴丙○○要他找鎮定劑（詳原審卷一第十三至
    十四頁）。
  (五)證人曾文煌於原審證稱：我在中央製藥擔任總經理，「你得
    眠」是我們公司的產品，．．乙○○在今年曾跟我口頭上要
    我幫他買「你得眠」，．．「你得眠」是鎮定劑，供失眠的
    人使用；我有同意他（指乙○○）可以去拿（指拿你得眠）
    。問：丙○○你是否認識？答：認識約一、二年，他是負責
    維修公司的機器（詳原審卷一第一六五至一六六頁）。
  (六)所謂ＭＤＭＡ正確法定名稱應係指Ｎ—α—二甲基—３，４
    （亞甲二氧基）苯乙基氨，是一種結構類似安非他命之中樞
    神經興奮劑，非為化學合成麻醉藥品，俗稱忘我、亞當、狂
    喜、快樂丸、搖頭丸等；其在我國列為第二級毒品，無法於
    市面上販售，只可由非法途徑取得，而地下工廠所製造之「
    搖頭丸」其成分雖應為ＭＤＭＡ或ＭＤＡ，依法務部調查局
    以往鑑驗之案件中，亦常發現註明為「快樂丸」或「搖頭丸
    」之送驗藥丸中，並無前述二種成分之情形，而係以甲基安
    非他命、愷他命等成分為主，或與ＭＤＭＡ、ＭＤＡ以摻混
    方式填入之藥錠，故所稱搖頭丸內含之成分並無一定，然大
    致上會在ＭＤＭＡ、ＭＤＡ、甲基安非他命、安非他命及愷
    他命等成分之範圍內，甲基安非他命或安非他命如以吞服方
    式施用，在相同劑量下，對人體產生之藥效與燃煙吸食或注
    射方式比較，吞服方式較弱，作用速率上亦應較慢等情，有
    卷附行政院衛生署管制藥品管理局九十二年四月二十一日管
    檢字第０九二０００二九九六號函、法務部調查局九十二年
    五月三十日調科壹字第０九二００一七一七六０號函可參（
    見原審卷一第二二八、二三二頁）。又甲基安非他命屬安非
    他命類之中樞神經興奮劑，大劑量施用會引起神經錯亂、思
    想障礙等症候群，更甚至於有引起高血壓及腦中風之危險，
    NITRAZEPAM「你得眠」則屬苯二氮平類藥物，為安眠鎮靜劑
    類，亦有行政院衛生署管制藥品管理局九十二年三月二十日
    管檢字第０九二０００一二八二號函在卷可佐（見原審卷一
    第二二四頁）。
  (七)被告乙○○為警查獲後當日所採尿液，經送法務部調查局先
    以螢光偏極免疫分析法篩檢，再以氣相層析質譜儀分析法確
    認檢驗之結果，該尿液係呈甲基安非他命之陽性反應；被告
    丙○○為本件案發時為警所採尿液，經送檢驗之結果，係呈
    嗎啡陽性反應，有法務部調查局九十一年九月五日調科壹字
    第０九一二三０五四二００號鑑驗通知書附卷可參（見原審
    卷一第四二、四四頁）。又本院前審於九十三年八月三十一
    日將被告丙○○之尿液送鑑定其人類遺傳因子粒線體ＤＮＡ
    式序列，因檢體腐敗，無法鑑定該尿液之人類遺傳因子粒線
    體ＤＮＡ式序列，此有法務部調查局鑑定通知書在卷可參（
    見本院上訴字卷第八四頁）。
  (八)被告乙○○育有四名子女，受有良好教育，於本件案發時均
    有正當職業，此有戶口名簿影本、在職證明、綜合所得稅核
    定書、學位證明書等在卷可參（見本院卷第一０九至一二一
    頁）。被告丙○○係開設達壹源實業有限公司以製作、販賣
    各種製藥及食品加工等機械為營業項目，有其提出該公司臺
    北縣政府營利事業登記證、廣告紙及被告就粒化機改良構造
    之中華民國專利證書等為證（見偵查卷第九二至九四頁）。
  (九)綜上，依被告乙○○、丙○○及同案被告甲○○上揭供述，
    可見扣案烙印有「Ｂ29」之模具，係由同案被告甲○○向被
    告丙○○所定做；而被告乙○○與同案被告甲○○原並不熟
    識，係經由被告丙○○介紹才認識，並由同案被告甲○○提
    供上揭藍色粉末給被告乙○○，且由同案被告甲○○透過被
    告丙○○託被告乙○○代購上開黃色粉末，嗣由被告乙○○
    代工製成扣案之藍色藥錠。再依上揭檢驗通知書，可知被告
    乙○○所代購之黃色粉末有第四級管制藥品NITRAZEPAM「你
    得眠」成分；同案被告甲○○所提供之藍色粉末則有第二級
    毒品甲基安非他命成分；而扣案之藍色藥錠中摻有第二級毒
    品甲基安非他命及第四級管制藥品LORAZEPAM 、NITRAZEPAM
    「你得眠」成分。又依證人證人曾文煌供稱「你得眠」為中
    央製藥公司之產品，屬鎮定劑；並參酌行政院衛生署管制藥
    品管理局上揭函示NITRAZEPAM「你得眠」係屬苯二氮平類藥
    物，為安眠鎮靜劑，準此以言，被告乙○○辯稱：丙○○說
    有人要做鎮定劑，並託其買鎮定劑的原料乙節，堪信為真。
    而本案之關鍵係被告乙○○、丙○○是否知悉同案被告甲○○所交付之藍色粉末含有甲基安非他命？按一般之甲基安非
    他命成品多屬白色顆粒狀，而同案被告甲○○亦供稱「金鷹
    」交付之藍色粉末其中有顆粒，係其用攪拌機打碎後再交給
    被告乙○○，由此可見同案被告甲○○並不想讓被告乙○○
    察覺其所交付之物係屬甲基安非他命。蓋同案被告甲○○交
    付被告乙○○之物，既係要加入被告歐榮所代購買含有「你
    得眠」成分之黃色粉末中以製成藥錠，同案被告甲○○若非
    有所隱瞞，則其可逕將「金鷹」所交付之物轉交被告歐榮即
    可，其何須先自行將藍色粉末中之顆粒打碎？再參諸甲基安
    非他命屬安非他命類之中樞神經興奮劑，而「你得眠」係屬
    安眠鎮靜劑類，兩者作用不同；而同案被告甲○○既透過被
    告丙○○託被告乙○○代購「你得眠」粉末並要將之製成藥
    錠，衡情，被告乙○○極易相信同案被告甲○○係要託其製
    造鎮靜劑類藥錠，因而當被告乙○○要將「你得眠」製成藥
    錠之際，同案被告甲○○拿上述藍色粉末要求被告乙○○要
    一併加入，並說是「益力眠」鎮靜劑，這樣鎮定效果才會好
    ，被告乙○○因而不疑有他，亦不悖離常情。又販賣第二級
    毒品甲基安非命，將有暴利可圖，此為電子媒體或報章雜誌
    經常報導之新聞；而同案被告甲○○供稱若將扣案之藍色藥
    錠運至中國大陸，其將可獲利八十五萬元，對照被告乙○○
    代工費僅四萬七千元（即雙方所約定八萬五千元，扣除代購
    「你得眠」價金三萬八千元），倘被告乙○○知悉其所代工
    之藥錠含有甲基安非他命成分，且製成之藥錠數量高達二萬
    五千餘顆，則被告乙○○是否仍願僅收成四萬七千元之代工
    費，誠屬可疑！又觀被告乙○○育有四名子女，受有良好教
    育，於本件案發時，其四名子女均有正當職業；且亦無任何
    證據足資證明被告乙○○於本件案發時有亟需金錢之壓力，
    衡諸常情，被告乙○○顯無為區區四萬七千元之代工費，鋌
    而走險之理！復依同案被告甲○○所供向被告丙○○定作上
    揭烙印有「Ｂ29」之模具，其在付清費用之後，才託請被告
    丙○○代找鎮定劑，可見被告丙○○承作上述模具所獲得之
    價金三萬九千元，與其介紹同案被告甲○○認識被告乙○○
    無涉；而依同案被告甲○○所述，被告丙○○介紹被告乙○○代工製造扣案之藥錠，被告丙○○並未從中獲取任何報酬
    ；且觀被告丙○○開設公司，擁有正當事業，豈有未獲任何
    代價而甘冒違法風險介紹被告乙○○代工製造含有甲基安非
    他命之藥錠之理！據上，可見並無任何證據足資證明被告乙○○、丙○○二人明知同案被告甲○○所交付之藍色粉末含
    有甲基安非他命成分，而被告乙○○仍為調劑之故意；且亦
    無證據足以證明被告乙○○、丙○○二人明知同案被告甲○○所交付之藍色粉末含有甲基安非他命成分，而被告乙○○
    仍有將之製成第二級毒品ＭＤＭＡ之犯意。又所謂製造第二
    級毒品安非他命，係指就安非他命之原料鹽酸麻黃素予以加
    工而製成安非他命而言；惟本件同案被告甲○○所交付之藍
    色粉末已含有甲基安非他命之成分，是被告乙○○將上揭藍
    色粉末與黃色「你得眠」粉末製成藥錠之行為，自與製造第
    二級毒品安非他命之構成要件有間。
  (十)至被告乙○○、丙○○為警查獲時所採集之尿液，經送檢驗
    結果，雖被告乙○○之尿液中呈甲基安非他命之陽性反應、
    被告丙○○之尿液中呈嗎啡陽性反應；惟被告乙○○、丙○○二人均矢口否認有何施用第一、二級毒品之犯行，而被告
    乙○○、丙○○二人均無施用毒品之前科，且本件案發時亦
    未查獲任何供施用第一、二級毒品之器具；雖被告乙○○、
    丙○○上揭尿液檢驗報告載有上揭毒品反應，惟並未詳載其
    二人尿液中之毒品反應之濃度；又被告乙○○、丙○○上揭
    尿液，現因檢體已腐敗，亦無法鑑定該尿液之人類遺傳因子
    粒線體ＤＮＡ式序列，自無從更進一步檢驗被告乙○○、丙○○上揭尿液中所呈之毒品反應確切原由。是被告乙○○、
    丙○○上揭尿液中之毒品反應，尚不足以作為被告乙○○、
    丙○○二人被訴製造第二級毒品罪嫌之佐證。
五、綜上各節所述，可見被告乙○○、丙○○二人被訴製造第二
    級毒品之罪嫌，其犯罪事實要屬不能證明。檢察官上訴指被
    告乙○○、丙○○二人犯有製造進而販賣第二級毒品犯行，
    自為無理由。被告乙○○、丙○○二人上訴否認被訴犯行，
    為有理由。原審判決既有上揭不合之處，自無可維持，應由
    本院撤銷原審判決，另為被告乙○○、丙○○二人無罪之諭
    知。
據上論斷，應依刑事訴訟法第三百六十九條第一項前段、第三百
六十四條、第三百零一條第一項前段，判決如主文。
本案經檢察官侯千姬到庭執行職務。
中    華    民    國    98    年    7     月    28    日
            刑事第十七庭  審判長法  官  趙功恆
                                法  官  陳世宗
                                法  官  陳憲裕
以上正本證明與原本無異。
如不服本判決，應於收受送達後10日內向本院提出上訴書狀，其
未敘述上訴之理由者並得於提起上訴後10日內向本院補提理由書
（均須按他造當事人之人數附繕本）「切勿逕送上級法院」。
                                書記官  劉育妃
中    華    民    國    98    年    8     月    4     日


司法院資訊處製作；財團法人民間司法改革基金會備份。
